最高法院民事判決　　　　　　　　　　　　　　　八十八年度台上字第一九四七號
　　上　訴　人　甲○○
　　訴訟代理人　王清峰律師
　　　　　　　　谷湘儀律師
　　被 上訴 人　嘉新食品化纖股份有限公司
　　法定代理人　王金世英
　　訴訟代理人　紀鎮南律師
右當事人間請求返還價金等事件，上訴人對於中華民國八十七年一月六日台灣高等法
院第二審判決（八十六年度重上字第一九一號），提起上訴，本院判決如左：
    主  文
上訴駁回。
第三審訴訟費用由上訴人負擔。
    理  由
本件上訴人主張：訴外人曾卓章於民國七十九年三月二十日，向被上訴人所買受坐落
台北市○○區○○段三小段二二－二、二二－三、二二－七、二二－八、二二－九、
二二－一○號土地上之「民權一九九○力霸湖濱大廈」（下稱力霸湖濱大廈）Ｄ區第
一、二樓房屋及其土地所有權應有部分，及地下四樓Ａ三八號停車位（下稱系爭不動
產），總價新台幣（下同）四千零七十六萬元，於繳交價款一千零六十一萬元後，交
付伊被上訴人印製之系爭不動產相關廣告資料，伊乃同意買受系爭不動產，經三方於
八十三年三月二十一日會算無誤後，由伊與被上訴人簽訂力霸湖濱大廈房地買賣契約
書及停車位買賣契約書，繼受曾卓章之權利義務。因系爭房屋應有之游泳池設備無法
興建，房屋坐向又經改變，伊發現瑕疵後，通知被上訴人限期補正，為被上訴人所拒
，此為減少價值之重大瑕疵，且又確定無法補正，被上訴人顯無法依債務本旨給付，
伊自得依民法第三百五十九條規定解除契約，請求被上訴人返還已付之價金及自受領
時起之利息等情，先位聲明，求為命被上訴人給付伊一千二百三十六萬三千八百元及
自八十四年一月十一日起算之法定利息。退步言之，縱認伊解除契約為不合法，被上
訴人於八十六年六月十日以存證信函通知伊解除本件買賣契約，並沒收伊已付之價款
作為違約金，因伊給付之價款連同按法定利率計算之利息，高達一千四百零九萬九千
四百四十六元，該違約金顯然過高，應依民法第二百五十二條規定，酌減為一百二十
二萬二千八百元為適當，被上訴人就超過之一千二百八十七萬六千六百四十六元，無
受領之法律上原因，應依不當得利規定返還伊等情，備位聲明，求為命被上訴人給付
伊一千二百八十七萬六千六百四十六元及自起訴狀繕本送達之日起算之法定遲延利息
之判決。
被上訴人則以：伊於七十九年三月十九日取得系爭房屋之建造執照，開工日期為同年
八月二十五日，竣工日期為八十三年二月二十八日，並於八十四年二月十五日取得使
用執照。上訴人偕同前手曾卓章於八十三年三月二十一日至伊公司換約時，力霸湖濱
大廈興建工程早已竣工，當無坐向改變問題；而游泳池部分，僅屬休閒育樂設施之範
疇，並非主建物，因受行政命令限制，在興建後遭主管建築機關勒令拆除封閉，就上
訴人所買受之系爭房屋整體而言，其價值或通常效用減少之程度，並不影響主建物本
身之效用，應屬無關重要，依民法第三百五十四條第一項但書規定，即不得視為瑕疵
，上訴人自不得因而拒付價金，並進而解除契約等語，資為抗辯。
原審斟酌全辯論意旨及調查證據之結果，以：按物之出賣人，對於買受人應擔保其物
依民法第三百七十三條之規定危險移轉於買受人時，無滅失或減少其價值之瑕疵，亦
無滅失或減少其通常效用，或契約預定效用之瑕疵。但減少之程度無關重要者，不得
視為瑕疵。又買賣因物有瑕疵，而出賣人依前揭規定等應負擔保之責者，買受人得解
除其契約，或請求減少其價金。但依情形，解除契約顯失公平者，買受人僅得請求減
少價金，同法第三百五十四條、第三百五十九條分別定有明文。查系爭房屋所在之力
霸湖濱大廈，其正門面向台北市○○○路二百八十巷，而非面向康寧路，原興建之游
泳池因無建築執照，而經台北市政府勒令拆除，又兩造簽訂之房地買賣契約書，並未
記載系爭房屋係面向康寧路，而力霸湖濱大廈工程於八十三年二月二十八日向台北市
政府工務局申請使用執照之事實，為兩造所不爭，並有台北市政府工務局八十六年十
月二十日函、照片、房地買賣契約書、申請使用執照掛號收件可稽，堪信為真實。上
訴人於被上訴人已提出使用執照申請後之八十三年三月二十一日，由其前手曾卓章受
讓系爭不動產時，力霸湖濱大廈之結構體應已完成，系爭房屋之位置、面積、坐向等
，已無改變之可能。又上訴人在受讓系爭不動產前，曾到現場，其於檢察官訊問時稱
：「當時整個大樓之樑柱已完成，……我有去看現場，他（即曾卓章）拿廣告資料給
我看，是一樣的」等語，有台灣台北地方法院檢察署八十五年偵字第七一八號偵查案
件之八十五年六月十一日訊問筆錄可証，上訴人既自承在受讓系爭房屋前，曾至現場
察看，對於系爭房屋之坐向，應已完全瞭解，所稱整棟大樓之坐向於其買受後，因游
泳池之填土致改變一節，顯屬不實。是上訴人以曾卓章於七十九年三月二十日向被上
訴人買受系爭房地時之廣告平面圖，而主張其於八十三年三月二十一日買受系爭房屋
後有坐向改變之瑕疵，無可採取。再查依本件房地買賣契約書第四條第二項約定：「
本棟建築物地面空地，其所有權歸屬全體買受人共同持有，但臨接壹樓住家前後院歸
壹樓保管使用，其餘空地由乙方（即被上訴人）整理規劃設置花台、游泳池」，而被
上訴人曾依約在上述地面空地興建游泳池，因係無建築執照之違章建築，而於八十四
年四月二十五日接奉台北市政府工務局勒令停工拆除通知單後將其封閉，有照片及勒
令停工拆除通知單可憑。而依行政院六十五年九月二日第一四九一次院會院長提示，
自六十五年九月二日起，有關家庭自用游泳池一律不得興建，自斯日起，住宅附屬之
游泳池均無法取得建築執照，有台北市政府工務局六十五年十月二日函可稽，此事實
當為以建築為業之被上訴人所明知，被上訴人明知不能取得游泳池建築執照，而仍於
廣告上刊登設置游泳池，使買受人因有此附加價值之公共設施存在，而為其承買決定
因素之一，屬不誠實之行為，固有可議。唯按一般人購買房屋係以供居住為主要目的
，游泳池部分應屬休閒育樂設施之範疇，本件游泳池被拆除封閉部分，就上訴人所買
受之系爭房地及停車位整體而言，其價值或通常效用或有減少，惟其減少之程度，並
不影響主建物本身之效用，當可認定。且力霸湖濱大廈於八十三年二月二十八日即已
完工，並於同年九月十五日取得使用執照，就整棟建築物言，被上訴人已可為絕大部
分之給付，上訴人以系爭不動產游泳池部分，因係違建致遭台北市政府工務局勒令拆
除封閉為由，主張此為無法補正之重大瑕疵，而據以解除契約，顯失公平，依民法第
三百五十九條但書之規定，上訴人即買受人僅得請求減少價金，而不得解除契約。從
而，上訴人主張系爭房屋因游泳池設備無法興建，房屋坐向改變，具有減少價值之重
大瑕疵，且確定無法補正，而依民法第三百五十九條規定解除本件買賣契約，依法不
生效力，其先位聲明，請求被上訴人返還已付之價金一千二百三十六萬三千八百元，
及自受領時即自八十四年一月十一日起算之法定利息，自屬不合。末查上訴人以本件
買賣契約業經被上訴人解除，並沒收伊已付之全部價金作為違約金，因伊給付之價款
連同利息已高達一千四百零九萬九千四百四十六元，該違約金顯然過高，應予酌減為
一百二十二萬二千八百元為適當，被上訴人就超過之一千二百八十七萬六千六百四十
六元，無受領之法律上原因，應依不當得利規定返還伊。惟查被上訴人雖數度函催上
訴人繳付價金，有存證信函可稽，核其內容，並無解除契約之意思表示，被上訴人之
訴訟代理人亦陳稱，被上訴人並未解除本件買賣契約云云，故本件不動產買賣契約仍
屬合法存在，上訴人以契約業經被上訴人解除，違約金過高，訴請酌減違約金，超過
部份為不當得利應予返還，亦屬無據。為其心證之所由得，並說明對於兩造其餘攻擊
及防禦方法不予審斟之理由，爰維持第一審所為上訴人敗訴之判決，駁回其上訴，經
核於法洵無違誤。上訴論旨，徒就原審取捨證據、認定事實之職權行使，指摘原判決
不當，聲明廢棄，不能認為有理由。
據上論結，本件上訴為無理由。依民事訴訟法第四百八十一條、第四百四十九條第一
項、第七十八條，判決如主文。
中      華      民      國    八十八    年      八      月     二十七   日
                              最高法院民事第二庭
                                  審判長法官  曾  桂  香
                                        法官  劉  延  村
                                        法官  徐  璧  湖
                                        法官  劉  福  聲
                                        法官  黃  秀  得
      右正本證明與原本無異
                                              書  記  官
中      華      民      國    八十八    年      九      月      七      日
